臺灣基隆地方法院刑事判決　　　　　　　　　　　　九十二年度交簡上字第二二號
　　上　訴　人
　　即　被　告　甲○○
右列被告因過失傷害案件，不服本院基隆簡易庭九十二年度基交簡字第一四０號，中
華民國九十二年四月二十八日第一審簡易判決（聲請案號：九十二年度偵字第九七八
號）提起上訴，本院管轄之第二審合議庭判決如左：
    主  文
上訴駁回。
    事實及理由
一、本案經本院審理結果，認第一審判決以被告甲○○所犯係觸犯刑法第二百八十四
    條第一項前段之過失傷害罪，而判處被告拘役參拾日，如易科罰金以參佰元折算
    壹日，其認事用法均無違誤，量刑亦屬適當，應予維持，並引用第一審判決書記
    載之事實、證據及理由。
二、上訴人即被告甲○○上訴意旨略以：「當時車輛行駛在內側車道，警車超過來我
    車輛一點點，和我平行，警察打開車窗用紅色指揮棒揮動兩下，我開始減速，警
    車就直接開到路肩，我知道警車是要我停到路肩受檢。沒有將車輛完全，我停止
    在內側車道上，當時車輛還在減速行駛中，員警攔檢時，後方的車輛本應注意前
    方車輛，是告訴人的車輛來追撞我的」云云，指摘原判決不當云云。經查：被告
    甲○○於民國九十一年十二月十一日二十一時三十五分許，駕駛車號九Ｆ—八二
    四三號自小客貨車，由國道一號公路北上方向行駛，行經七公里二百公尺處（基
    隆市七堵區），為巡邏員警發現懸掛之車牌業經監理單位註銷在案，遂予攔檢盤
    查，被告未依警員指示停靠外側路肩受檢，繼續往前行駛約一百五十公尺後，嗣
    再經巡邏員警揮動紅色警示棒欄檢時，被告竟逕行將該車停於內線車道，致使後
    方由告訴人丁○○所駕駛車號二Ｃ—六六四七號自小客車，閃避不及追撞甲○○
    所駕駛車輛而肇事，並致告訴人受有胸部挫傷、右膝擦傷、左腳擦傷併血腫等傷
    害等情，業據告訴人丁○○於警詢、偵查及本院調查時均指訴：「當天是晚上沒
    有路燈，有看到警察在路邊攔查，以為警察是攔查我的車輛，我將車子減速下來
    ，當時是雙向四車道，我行駛在內車道，警察是在外車道外的路肩攔查，因為被
    告的車輛並沒有煞車燈只有兩盞紅色小燈，所以不知道被告已經停車，被告駕駛
    的車輛就突然停止在內車道的路中間，以致我直接撞到被告的車輛，受了一點傷
    」等語綦詳（參偵卷第六、十二、十五、二五頁），核與證人丙○○、乙○○即
    國道公路警察局第一警察隊汐止分隊攔檢員警到院均證稱：「員警駕駛巡邏車在
    舉發處前一百五十公尺處發現被告之車輛違規（自電腦查得被告駕駛的車輛車牌
    已經註銷），當時被告行駛於內側車道，員警是在外側車道超越被告車輛半個車
    頭，有鳴警示燈並揮動指揮棒，要求被告往路肩停靠。員警第一次攔檢被告時，
    被告應該有看到，因為被告的車速有減慢，警車就減速讓被告的車輛可以超到警
    車前方停到路肩受檢，但是被告不理員警攔檢，員警第二次攔檢時有加上擴音器
    ，請被告到路肩停車受檢，被告還是不理繼續往前，第三次攔檢時看到被告在車
    內指他自己，員警揮動指揮棒示意被告受檢，被告就直接減速將車輛停放在內側
    車道上。當時員警看到被告將車輛停在內側車道後，因為看到警車的外側車道後
    方有車輛，警車當時準備切到路肩，不多久就聽到碰撞聲。非常確定被告當時車
    輛是停止在內側車道上」等語一致，有道路交通事故調查報告表一份、照片二十
    張在卷可資佐證，堪可認定被告遇警察攔檢，未適時停靠外側路肩受檢，遽然停
    於內側車道致遭丁○○駕駛之車輛追撞等情。且本件交通事故，經國道公路警察
    局第一警察隊調查分析，再經台灣省基宜區車輛行車事故鑑定委員會鑑定結果，
    亦同為認定：「甲○○駕駛自小客貨車遇警察攔檢，未適時停靠外側路肩受檢，
    且遽然停於內側車道，後被丁○○車輛追撞查；與丁○○駕駛自小客車未注意車
    前狀況，致追撞前車；兩者同為肇事原因」等情，有道路交通事故肇因初步研判
    表影本、台灣省基宜區車輛行車事故鑑定委員會基宜鑑字第九二０四九八號函附
    鑑定書各一份附卷可稽，是被告駕車顯有過失，所辯顯係事後卸責之詞，不足採
    信。按「汽車在行駛途中，除遇特殊狀況必須減速外，不得驟然減速或在車道中
    臨時停車或停車」、「駕駛人駕駛汽車，應遵守道路交通標誌、標線、號誌之指
    示，並服從執行交通勤務之警察或依法令執行指揮交通及交通稽查任務人員之指
    揮」高速公路交通管制規則第十條、道路交通安全規則第九十條定有明文。被告
    為汽車駕駛人，自應注意並遵守上述交通規則，竟疏未注意，驟然將車停於內側
    車道致遭告訴人丁○○駕車自後方追撞，造成告訴人受有胸部挫傷、右膝擦傷、
    左腳擦傷併血腫等傷害，亦有行政院衛生署基隆醫院出具之乙種診斷證明書一份
    可參，是被告駕車過失之行為，與被害人之傷害間，具有相當因果關係，其事證
    明確，自應依法論科。至於台灣省車輛行車事故覆議鑑定委員會覆議意見書雖認
    定：「丁○○於夜間駕駛自小客車，預見前方警車攔檢前行車輛，未及早採取安
    全措施且未保持安全距離追撞前車，為肇事原因；甲○○無肇事原因」云云，然
    被告甲○○因警攔檢遽然將車輛停止於內側車道內，且其車後煞車燈、方向燈或
    警示燈均未亮燈等情，已如前述，上開覆議意見書未參酌此部分事實，尚有未洽
    ，本院認為本件交通事故係因「甲○○駕駛自小客貨車遇警察攔檢，未適時停靠
    外側路肩受檢，且遽然停於內側車道，後被丁○○車輛追撞查；與丁○○駕駛自
    小客車未注意門前狀況，致追撞前車；兩者同為肇事原因」等情，附此說明。本
    件被告犯行明確，被告上訴意旨徒以其無過失係後車追撞前車云云，指摘原判決
    不當，難認有理由，應予駁回。
據上論斷，應依刑事訴訟法第四百五十五條之一第一項、第三項、第三百六十八條、
第三百七十三條，判決如主文。
本案經檢察官張介欽到庭執行職務。
中      華      民      國    九十三    年      二      月      六      日
                                  臺灣基隆地方法院刑事第二庭
                                      審判長法  官    王福康
                                            法  官    王慧惠
                                            法  官    何怡穎
右正本證明與原本無異。
本件判決不得上訴。
                                            書記官    李繼業
中      華      民      國    九十三    年      二      月      十一    日
